【裁判字號】    99,監宣,2
【裁判日期】    990225
【裁判案由】    監護宣告
【裁判全文】
臺灣桃園地方法院民事裁定               99年度監宣字第2號
聲  請  人  乙○○○
相  對  人  丙○○
上列聲請人聲請對相對人為監護宣告事件，本院裁定如下：
    主    文
宣告丙○○（女，民國○○年○○月○○日生，身分證統一編號：Ｚ000
000000號）為受輔助宣告之人。
選定乙○○○（女，民國○○年○○月○○日生，身分證統一編號：Ｚ0
00000000號）為受輔助宣告之人之輔助人。
指定甲○○（男，民國○○年○月○○日生，身分證統一編號：Ｚ0000
00000號）為會同開具財產清冊之人。
聲請費用新臺幣壹仟元由受輔助宣告之人負擔。
    理    由
一、聲請意旨略以：聲請人乙○○○之女即相對人丙○○，自民
    國93年間起罹患慢性妄想型精神分裂症，雖送醫診治但不見
    起色，近日已因精神障礙或其他心智缺陷，致其為意思表示
    或受意思表示，或辨識其意思表示效果之能力顯有不足，為
    此依民事訴訟法第597 條之規定，聲請對相對人為監護宣告
    等語。
二、按法院對於監護宣告之聲請，認為未達因精神障礙或其他心
    智缺陷，致不能為意思表示或受意思表示，或不能辨識其意
    思表示之效果之程度者，得依第15條之1 第1 項規定，為輔
    助之宣告。對於因精神障礙或其他心智缺陷，致其為意思表
    示或受意思表示，或辨識其意思表示效果之能力，顯有不足
    者，法院得因本人、配偶、四親等內之親屬、最近一年有同
    居事實之其他親屬、檢察官、主管機關或社會福利機構之聲
    請，為輔助之宣告。民法第14條第1 、3 項及第15條之1 定
    有明文。聲請人表示聲請此案目的係因相對人沒有金錢的觀
    念，她在外面欠卡債都是我們夫妻在還，前一陣子替她了40
    幾萬元，最近又欠了卡債。經本院於鑑定機關即迎旭診所鑑
    定醫師邱瑞祥前訊問相對人，相對人就詢問答稱：「（有去
    看醫生嗎）有，去省立桃園療養院，已經看好幾年的醫師。
    」，「（有無工作上班）現於中壢YKK拉鍊上班，月入2、3
    萬元。」，「（你所賺的錢由誰保管）由我自己保管。」，
    「（有幾個兄弟姊妹）有2個姊姊均已嫁人，有1個弟弟也成
    家，2 個姊姊出嫁後均住在外面，弟弟成家後與父母及我一
    起住。」，「（對於聲請人所述，有何意見）我有欠卡債，
    最近我母親替我還40幾萬元的卡債，這是用在給法師的錢及
    減肥藥品，還有買腦筋開發的光碟一套3 萬元，買光碟是為
    了要防止我的自殺，看法師是因為有鬼打擾我。」等語（參
    見本院99年2月8日訊問筆錄）。參酌迎旭醫院出具精神鑑定
    報告書略以：廖員（即相對人）出生後發育大致正常。學歷
    為高中畢業，過去多從事工廠作業員之工作，但經常受到病
    情影響，每份工作都無法持久，人際關係不佳，未婚與父母
    同住。兩位姊姊及一個弟弟均已婚，廖員除慢性精神分裂症
    外，不曾有任何慢性病史，大約十餘年前精神病發，一直在
    衛生署桃園療養院追蹤治療至今，期間雖多次更換抗精神病
    用藥，然其被害妄想及怪異想法始終無法改善，近年來廖員
    受精神症狀影響，不停向銀行透支購買減重產品或請法師作
    法驅魔，還有其他不願透露的開銷，造成父母、姊姊每年必
    須代為清償債務，父母還因此賣掉一間房子，99年2 月8 日
    根據親自診視個案及家屬描述，廖員行動自如，但無病識感
    ，抱怨父母打算藉此限制其自由。鑑定時，廖員意識清楚，
    外觀整潔適切，注意力集中，態度有些敵意，尚可部份合作
    ，表情淡漠，無怪異行為，可切題回答問題，思考方面有明
    顯被害妄想及怪異想法，知覺方面否認有幻覺，判斷力欠佳
    。對金錢的概念缺乏，無病識感，定向感正常，顯示其長期
    受到精神分裂症影響，處理個人事務及理財之能力有明顯缺
    損，精神狀態已達精神耗弱之程度等語。本院認相對人因精
    神障礙或其他心智缺陷，致其為意思表示或受意思表示，或
    辨識其意思表示效果之能力顯有不足，是本件聲請未達因精
    神障礙或其他心智缺陷，致不能為意思表示或受意思表示，
    或不能辨識其意思表示之效果之程度，爰依民法第14條第3
    項之規定，宣告相對人丙○○為受輔助宣告之人。
三、按法院為監護之宣告時，應依職權就配偶、四親等內之親屬
    、最近1 年有同居事實之其他親屬、主管機關、社會福利機
    構或其他適當之人選定1 人或數人為監護人，並同時指定會
    同開具財產清冊之人。法院為前項選定及指定前，得命主管
    機關或社會福利機構進行訪視，提出調查報告及建議。監護
    之聲請人或利害關係人亦得提出相關資料或證據，供法院斟
    酌。法院選定監護人時，應依受監護宣告之人之最佳利益，
    優先考量受監護宣告之人之意見，審酌一切情狀，並注意下
    列事項：( 一) 受監護宣告之人之身心狀態與生活及財產狀
    況。( 二) 受監護宣告之人與其配偶、子女或其他共同生活
    之人間之情感狀況。( 三) 監護人之職業、經歷、意見及其
    與受監護宣告之人之利害關係。
       (四) 法人為監護人時，其事業之種類與內容，法人及其
      代表人與受監護宣告之人之利害關係。民法第1111條、第
      1111條之1 分別定有明文。次按受輔助宣告之人，應置輔
      助人。輔助人及有關輔助之職務，準用上開規定，同法第
      1113條復另有明文。又民事訴訟法第604 條第1 項規定，
      監護宣告之裁定，應同時選定監護人及指定會同開具財產
      清冊之人，並附理由。上開規定，於輔助宣告聲請事件準
      用之，民事訴訟法第624 條之1 第3 項亦定有明文。聲請
      人乙○○○為聲請人之母親，長期為相對人代為處理相關
      生活事務，相對人積欠之卡債亦由聲請人及關係人甲○○
      代為償還，是認由聲請人乙○○○擔任相對人之輔助人，
      應屬符合受輔助宣告之人之最佳利益，爰依前揭規定選定
      聲請人乙○○○為相對人之監護人；又關係人甲○○為相
      對人父親，併依前揭規定指定其為會同開具財產清冊之人
      。
四、依民事訴訟法第608條第1項、第624條之1裁定如主文。
中    華    民    國    99    年    2     月    25    日
                  家事法庭法     官  王兆飛
以上正本係照原本作成。
如不服本裁定關於選定輔助人及指定會同開具財產清冊之人等部
分，應於送達後10日內向本院提出抗告狀，並繳納抗告費新臺幣
1,000 元；其餘關於輔助宣告之部分，不得抗告。
中    華    民    國    99    年    2     月    25    日
                          書  記 官  陳月桂

司法院資訊處製作；財團法人民間司法改革基金會備份。
